臺灣臺北地方法院民事裁定　　　　　 100年度消債抗字第38號
抗　告　人　李安瓊
上列抗告人因消費者債務清理事件聲請清算，對於民國100 年5
月31日本院100 年度消債清字第15號裁定提起抗告，本院裁定如
下：
    主  文
抗告駁回。
抗告程序費用新臺幣壹仟元由抗告人負擔。
    理  由
一、按「債務人聲請更生時，應提出財產及收入狀況說明書及其
    債權人、債務人清冊。前項債權人清冊，應表明下列事項：
    一、債權人之姓名或名稱及地址，各債權之數額、原因及種
    類。二、有擔保權或優先權之財產及其權利行使後不能受滿
    足清償之債權數額。三、自用住宅借款債權；有下列情形之
    一者，法院應不認可更生方案：…八、更生方案無履行可能
    。…」消費者債務清理條例（下稱消債條例）43條第1 項、
    第2 項、第63條第1 項第8 款定有明文。又法院開始清算程
    序之裁定，應載明其年、月、日、時，並即時發生效力；債
    務人之財產不敷清償清算程序之費用時，法院應裁定開始清
    算程序，並同時終止清算程序，同條例第83條第1 項及第85
    條第1 項亦分別定有明文。
二、本件抗告意旨略以：原審係以聲請人所提更生方案無履行可
    能及聲請更生後顯有虛報債務，並對於債務中之一人額外清
    償債務金額為由，裁定聲請人提出之更生方案不予認可云云
    ，然則：
  (一)查，抗告人除每月經常性收入新台幣（下同）17,000元外，
    尚有數千元之不固定業績獎金及約1 萬元之兼職收入，而聲
    請人提出之更生方案自民國100 年7 月起每月為15,000元，
    加計聲請人自100 年7 月起每月生活費8,000 元，並無不能
    履行之情形，原審裁定竟認抗告人有不能履行債務之情行，
    誠屬誤會。
  (二)再者，原裁定以聲請人有虛報債務並對債權人之一有允許額
    外利益之情形，然查，於常情以觀，民間債權人多係債務人
    之親友，借貸金額較小，亦多無借款證明，是以雖有借貸關
    係卻多無憑證可資證明，往往聲請人雖將之列入債權人清冊
    ，卻遭法院剔除。本件聲請人因於聲請更生前後知悉上開情
    形，因而為將民間債權人列入債權人清冊，然此應為漏報而
    非虛報債務，於其他銀行債權人而言反較為有利，是原審認
    聲請人有虛報債務之情，顯與事實不符。另聲請人雖私下償
    還妹婿債務，係因聲請人以妹婿名下不動產作為擔保向銀行
    借貸，倘未按期清償，作為擔保之不動產恐遭查封，影響胞
    妹婚姻，聲請人亦在債務範圍內償還，並無允許額外利益之
    情，更非屬情節重大。原審以聲請人於聲請更生後對民間債
    權人額外清償債務金額，有失誠信，不予認可聲請人提出之
    更生方案，亦難令聲請人甘服，爰提起本件抗告等語。。
三、經查：
  (一)本件抗告人聲請更生，前經本院以98年度消債更字第372 號
    裁定開始更生程序，抗告人先於99年4 月21日所提更生方案
    為每月清償4,005元、分8年共96期、清償總金額288,360 元
    、清償成數13.63 ％，經本院依消債條例第60條第1 項規定
    定期命債權人以書面確答是否同意，所有債權人均表示不同
    意，是抗告人所提更生方案未能依消債條例第59條、第60條
    規定獲得債權人會議之可決。嗣抗告人再於100 年3 月21日
    提出更生方案為：更生方案確定後第1 期至第24期每月清償
    6, 000元，第25期至第96期每月清償15,000元，然衡諸抗告
    人之每月固定性收入僅17,000元，另有業績獎金（平均約3,
    000 元）及兼職（每月約10,000元），合計每月可得收入約
    30,000元，100 年6 月前之每月必要生活費用（含扶養費）
    計11,000元，扣除每月清償民間借貸約10,000元，足堪清償
    更生方案每月6,000 元。惟依前開更生方案，抗告人清償24
    期後，其每月應清償之金額提升為15,000元，扣除每月應清
    償民間借貸約10,000元，抗告人剩餘之薪資已不足支應每月
    必要生活費用8,000 元，是其所提更生方案仍無履行之可能
    ，抗告人雖稱更生方案並無不能履行之情事，尚屬無據。
  (二)抗告人復稱其並無虛報債務或對債權人之一允許額外利益之
    情。經查，依消債條例第43條之規定，債務人聲請更生時應
    提出債權人清冊，惟此債權人清冊並未限制僅得列舉金融機
    構之債權人，縱屬民間債權人亦得提出，抗告人雖稱民間債
    權人之債權往往因未能提出憑證而遭法院剔除云云，然據實
    提出後，尚非不得作為法院參考之依據，是債務人應本於誠
    信逐項列明，抗告人因法院有可能剔除，不僅未敘明民間債
    權，反以超出更生方案所定清償金額償還民間債權人，其所
    為導致更生方案難以貫徹及履行。從而，縱抗告人並無虛報
    債務或對債權人之一人允許額外利益，因其提出之更生方案
    有不能履行之情，依消債條例第63條第1 項第8 款規定，應
    不予認可更生方案。
  (三)末查，依司法事務官職權調閱抗告人96年至98年所得財產資
    料，抗告人名下並無財產，堪認應不敷清償清算程序之費用
    ，並無清算程序之實益，自應依首揭規定開始清算程序，並
    同時終止清算程序。
四、據上論結，本件抗告為無理由，依消費者債務清理條例第15
    條、民事訴訟法第495 條之1 第1 項、第449 條、第95條、
    第78條，裁定如主文。
中    華    民    國   100    年    8     月    31    日
                  民事第四庭  審判長法  官  張瑜鳳
                                    法  官  許純芳
                                    法  官  陳靜茹
以上正本係照原本作成。
本裁定不得再抗告。
中    華    民    國   100    年    8     月    31    日
                                    書記官  鄭雅雲